臺灣高雄地方法院刑事判決　　　　　　　99年度訴字第1608號
公　訴　人　臺灣高雄地方法院檢察署檢察官
被　　　告　朱俊豪
上列被告因毒品危害防制條例案件，經檢察官提起公訴（99年度
毒偵字第4325號），本院判決如下：
    主  文
朱俊豪施用第一級毒品，處有期徒刑拾月。
    事  實
一、朱俊豪前於民國87年間因施用毒品案件，經法院裁定送觀察
    、勒戒後，因認無繼續施用毒品傾向，於88年2 月10日釋放
    出所，復於前揭觀察、勒戒執行完畢釋放後5 年內即90年間
    再犯施用毒品案件，為法院裁定送觀察、勒戒後，因認無繼
    續施用毒品傾向，而於91年5 月21日釋放出所。又於91年間
    犯轉讓第一級毒品、施用第二級毒品、販賣第一級毒品案件
    ，經法院分別判處有期徒刑2 年、10月、8 年確定，嗣經法
    院裁定減刑並定應執行有期徒刑10年1 月確定；再於92年間
    因施用第一、二級毒品案件，為法院分別判處有期徒刑8 月
    、3 月確定，後經法院裁定減刑並定應執行有期徒刑5 月確
    定，且接續上開有期徒刑10年1 月而執行，甫於98年11月30
    日假釋出監付保護管束，待102 年1 月15日始假釋期滿，詎
    其仍未戒絕毒癮，竟於假釋中即99年7 月2 日9 時52分採尿
    時回溯72小時內某時許，基於施用第一級毒品海洛因之犯意
    ，在某不詳處所，以不詳方式施用第一級毒品海洛因1 次。
    嗣其於99年7 月2 日9 時52分許，至臺灣高雄地方法院檢察
    署觀護人室報到採尿送驗，結果呈嗎啡陽性反應，方悉上情
    。
二、案經臺灣高雄地方法院檢察署觀護人自動檢舉簽分由臺灣高
    雄地方法院檢察署檢察官偵查起訴。
    理  由
壹、證據能力部分：
    按被告以外之人於審判外之言詞或書面陳述，除法律有規定
    者外，不得作為證據，刑事訴訟法第159 條第1 項定有明文
    ；另按被告以外之人於審判外之陳述，雖不符前四條之規定
    ，而經當事人於審判程序同意作為證據，法院審酌該言詞陳
    述或書面陳述作成時之情況，認為適當者，亦得為證據；當
    事人、代理人或辯護人於法院調查證據時，知有第159 條第
    1 項不得為證據之情形，而未於言詞辯論終結前聲明異議者
    ，視為有前項之同意，同法第159 條之5 規定甚明。本判決
    所引用之證據資料屬於被告以外之人於審判外之言詞、書面
    陳述者，均經本院於調查證據時逐一提示並告以要旨，檢察
    官、被告皆未於言詞辯論終結前聲明異議，本院審酌上開證
    據作成時之情況，並無不當取供或違反自由意志而陳述等情
    形，且與本案待證事實具有關聯性，認為以之作為本案之證
    據屬適當，依上開法條規定，均具證據能力，核先敘明。
貳、實體部分：
一、訊據被告朱俊豪矢口否認有何施用第一級毒品犯行，辯稱：
    伊最後一次施用海洛因是在99年6 月23日，之後都沒有施用
    ，該次施用海洛因伊已坦承並經法院判刑，伊99年7 月9 日
    、23日驗尿結果也都是陰性，實不知為何99年7 月2 日這次
    驗尿會呈嗎啡陽性反應，可能是伊代謝較慢；又伊有服用國
    軍高雄總醫院開立治療精神躁鬱症的藥；另伊因自費接受美
    沙酮治療後身體不適，自99年6 月23日至6 月27日左右有請
    朋友去坊間勒戒診所買俗稱「紅包」、「青包」的藥服用，
    不知是否影響驗尿結果云云，經查：
  (一)按以氣相層析質譜儀分析法進行確認檢驗者，應不致產生偽
    陽性反應。而非法施用海洛因毒品者，在尿液中可檢出較大
    量之嗎啡成分及較少量可待因成分。施用海洛因毒品後約25
    分鐘即可由尿中檢出，約有80﹪的施用劑量於24小時內自尿
    中排出，剩餘20﹪於3 日內排出。因此最佳檢測時限為施用
    毒品後24小時內，最容易驗出毒品陽性反應，分別經行政院
    衛生署管制藥品管理局以97年1 月21日管檢字第0970000579
    號、法務部法醫研究所（下稱法醫研究所）99年11月26日法
    醫毒字第0990006321號函釋明確〈見本院99年度訴字第1608
    號卷（下稱訴字卷）第93、18頁〉。
  (二)被告於99年7 月2 日9 時52分許採集之尿液，經送臺灣檢驗
    科技股份有限公司依據EIA 酵素免疫分析法為初步篩檢，再
    以GC/MS 氣相層析質譜儀法確認檢驗後，嗎啡濃度為835ng/
    ml，可待因未檢出，呈嗎啡陽性反應一情，有該公司出具之
    濫用藥物檢驗報告及臺灣高雄地方法院檢察署受保護管束人
    尿液檢體監管紀錄表各1 份附卷足稽（見偵卷第2 至3 頁）
    ，本件既經以氣相層析質譜儀法確認檢驗，應可排除偽陽性
    反應之可能，而上述尿液檢出數據經法務部法醫研究所研判
    ，為使用含第一級毒品海洛因所致，亦有前揭法務部法醫研
    究所函文存卷可考（見訴字卷第18頁），參照上開海洛因由
    尿中排出之時限解釋，堪認被告在採尿時起回溯72小時（3
    日）內，至少有施用第一級毒品海洛因1 次。
  (三)至被告前於99年6 月23日凌晨某時許施用海洛因1 次，嗣於
    同年6 月25日採尿送驗，為本院99年度審訴字第3007號論以
    施用第一級毒品罪，並處有期徒刑8 月之事實，固有該判決
    書附卷可按，被告並據此抗辯本次（99年7 月2 日）之尿液
    檢驗結果，係前次（99年6 月23日）施用代謝較慢之故，惟
    施用海洛因劑量約80﹪於24小時內自尿中排出，剩餘20﹪於
    3 日內排出一情，業如前述，被告前次施用日期即99年6 月
    23 日 ，距其本次採尿日期（99年7 月2 日）已達9 日，按
    諸常人之代謝速度，早已無法自尿中檢出毒品反應，詎其本
    次採集之尿液中，嗎啡濃度仍高達835ng/ml，實已超逾陽性
    反應閾值300ng/ml及可檢出最低濃度100ng/ml甚多，被告就
    其所言代謝速度較慢一情，復未提出任何證明，自難採信，
    且法務部法醫研究所亦研判被告7 月2 日檢出之濃度不似72
    小時後排泄之濃度，不排除為6 月25日驗尿後再次施用海洛
    因所導致，此見上開法醫研究所函文內容即明（見訴字卷第
    18頁），足證被告本次驗尿結果並非源於前次之施用海洛因
    行為甚明。
  (四)被告偵查中固以服用躁鬱症藥物云云置辯，並提出國軍高雄
    總醫院之藥物處方箋3 紙（見偵卷第17至19頁）以資證明，
    然經函詢國軍高雄總醫院，該醫院表示被告於99年3 月31日
    至國軍高雄總醫院門診，服用之助眠劑及情緒穩定劑等藥物
    不會呈現嗎啡反應，有該醫院99年8 月24日醫雄企管字第09
    90004853號函附卷為憑（見偵卷第21頁），顯見被告之尿液
    檢驗結果，與服用該醫院開立之藥物無關，所辯此節要無可
    採。
  (五)被告另辯以：可能因服用民間勒戒診所之藥物而導致毒品反
    應云云，並提出外包裝印有「幸生診所」字樣之藥丸1 包為
    據，然被告迭於偵查、本院審理中一再翻異所執辯詞，先於
    偵查中辯解服用躁鬱症藥物云云，嗣經檢察官函詢查知該藥
    物對尿檢結果無關後，於99年10月13日準備程序中即改稱伊
    代謝較慢云云，待本院就此函詢法務部法醫研究所，告知被
    告函詢結果後，其始另供陳曾服用民間勒戒診所藥物云云，
    前後所辯明顯不一，抑且遲至其他抗辯皆無法合理解釋時始
    說明，真實性已堪懷疑。加以被告未曾至幸生診所就診，有
    幸生診所函1 紙在卷可按（見訴字卷第73頁），並自承吃藥
    的情形沒有人看到等語（見訴字卷第89頁），則被告是否確
    有於本次採尿前服用其所提出之藥物，殊值懷疑，實難遽信
    ，故其此一辯詞亦難憑採。再被告於99年7 月9 日、7 月23
    日分別赴臺灣高雄地方法院檢察署報到驗尿結果，雖均呈鴉
    片類陰性反應，此經本院調取其假釋保護管束執行案卷查閱
    屬實（見42至43、50至51頁），然上述採尿日期距本院認定
    被告施用海洛因之時，皆已逾海洛因之檢出時限（3 日），
    自無從執此陰性之尿液檢驗結果，為有利於被告之認定。
  (六)綜上所述，被告之尿液檢驗結果呈嗎啡陽性反應，乃其確於
    99年7 月2 日9 時52分採尿時回溯72小時內某時許，施用第
    一級毒品海洛因之故，被告所辯前揭情詞俱屬卸責之詞，委
    不足採，本案事證明確，被告犯行堪以認定。
二、按犯毒品危害防制條例第10條之罪，經觀察、勒戒後，認無
    繼續施用毒品之傾向，應即釋放，並為不起訴處分；認有繼
    續施用毒品之傾向者，應由檢察官聲請法院裁定令入戒治處
    所施以強制戒治，至無繼續戒治之必要，強制戒治期滿，應
    即釋放，由檢察官為不起訴處分。經觀察勒戒、強制戒治執
    行完畢釋放後，5 年內再犯第10條之罪，依93年1 月9 日修
    正施行之毒品危害防制條例第23條第2 項規定意旨，應由檢
    察官偵查起訴。又依修正後之規定，僅限於「初犯」及「5
    年後再犯」二種情形，始應先經觀察、勒戒或強制戒治程序
    。倘被告於5 年內已再犯，經依法追訴處罰，縱其第3 次（
    或第3 次以上）再度施用毒品之時間，在初犯經觀察、勒戒
    或強制戒治執行完畢釋放5 年以後，已不合於「5 年後再犯
    」之規定，且因已於「5 年內再犯」，顯見其再犯率甚高，
    原實施觀察、勒戒或強制戒治，已無法收其實效，即應依該
    條例第10條處罰（最高法院97年度第5 次刑事庭會議決議參
    照）。查被告朱俊豪前於民國87年間因施用毒品案件，經法
    院裁定送觀察、勒戒後，因認無繼續施用毒品傾向，於88年
    2 月10日執行完畢釋放，復於前揭觀察、勒戒執行完畢釋放
    後5 年內即90年間再犯施用毒品案件，為法院裁定送觀察、
    勒戒後，因認無繼續施用毒品傾向，而於91年5 月21日執行
    完畢釋放等情，有臺灣高等法院被告前案紀錄表存卷可查，
    是被告於初犯經觀察勒戒執行完畢後，5 年內已再犯毒品危
    害防制條例第10條之罪，揆諸前開說明，本案自應依法追訴
    處罰。
三、核被告所為，係犯毒品危害防制條例第10條第1 項之施用第
    一級毒品罪。其施用第一級毒品前後持有該毒品之低度行為
    ，應為其施用之高度行為所吸收，不另論罪。爰審酌被告歷
    經前述2 次觀察、勒戒，及法院多次同以其施用第一、二級
    毒品而論罪科刑及執行，有臺灣高等法院被告前案紀錄表附
    卷可查，猶於假釋期間接連施用毒品而犯本案，至屬不該，
    且犯後一再飾詞否認犯行，難認具悔意，本應重懲，惟念施
    用毒品仍屬自戕行為，對社會造成之危害尚非直接鉅大等一
    切情狀，認檢察官求處有期徒刑11月猶嫌過重，爰量處如主
    文所示之刑，以資儆懲。
據上論斷，應依刑事訴訟法第299 條第1 項前段，毒品危害防制
條例第10條第1 項，刑法第11條前段，判決如主文。
本案經檢察官張媛舒到庭執行職務。
中    華    民    國   100    年    3     月    4     日
                  刑事第十三庭審判長法  官  黃蕙芳
                                    法  官  楊智守
                                    法  官  陳筱雯
以上正本證明與原本無異。
如不服本判決應於收受送達後10日內向本院提出上訴書狀，並應
敘述具體理由；如未敘述上訴理由者，應於上訴期間屆滿後20日
內向本院補提理由書（均須按他造當事人之人數附繕本）「切勿
逕送上級法院」。
中    華    民    國   100    年    3     月    4     日
                                    書記官  陳建琪
附錄本案論罪科刑法條：
毒品危害防制條例第10條第1 項
施用第一級毒品者，處 6 月以上 5 年以下有期徒刑。